臺灣高雄地方法院刑事判決　　　　　　　96年度易字第1280號
公　訴　人　臺灣高雄地方法院檢察署檢察官
被　　　告　甲○○
被　　　告　丙○○
被　　　告　戊○○
上三人共同
選任辯護人　孫嘉男律師
被　　　告　丁○○
上列被告因電子遊戲場業管理條例等案件，經檢察官提起公訴（
96年度偵字第7018號），本院判決如下：
    主  文
甲○○、丙○○、戊○○共同違反未依電子遊戲場業管理條例規
定辦理營利事業登記者，不得經營電子遊戲場業之規定，甲○○
處有期徒刑參月，戊○○，累犯，處拘役肆拾日，丙○○處拘役
參拾日，如易科罰金，均以新臺幣壹仟元折算壹日。扣案如附表
一、二所示之物，均沒收。
丁○○犯賭博罪，處罰金新臺幣參仟元，如易服勞役，以新臺幣
壹仟元折算壹日。扣案「金蘋果樂園」壹臺及如附表三所示現金
柒佰元沒收之。
    事  實
一、戊○○前於民國92年間因偽造文書案件，經本院以92年度簡
    字第2574號判處有期徒刑3 月確定，於92年11月21日易科罰
    金執行完畢，另甲○○甫於95年間同因圖利提供賭博場所案
    件，經公訴人以95年度偵字第10519 緩起訴處分（不構成累
    犯），均仍不知悔改。甲○○及戊○○均明知未辦理電子遊
    戲場業之營利事業登記，不得經營電子遊戲場業，竟仍共同
    基於違反電子遊戲場業管理條例之犯意，甲○○於96年1 月
    3 日起，在址設於高雄縣仁武鄉○○街「仁武夜市」內開設
    電子遊戲場，擺設如附表所示之電子遊戲機臺共52台（起訴
    意旨誤載為51台），另以時薪新臺幣（下同）70元代價，雇
    用戊○○負責現場「柏青哥」機臺部分，共同分擔現場兌換
    硬幣、開分、洗分及兌換現金等工作。甲○○及戊○○復共
    同基於賭博之犯意，以如附表一編號1 至7 號所示之「金蘋
    果樂園」等電子遊戲賭博機臺為賭博工具，而在上址公眾得
    出入之場所，與不特定之賭客賭博財物。賭博方式由賭客以
    現金兌換10元代幣後，投入同表編號1 至6 號機臺內，依1
    比1 之分數，以機臺內積存之數押注，若押中則該電子遊戲
    賭博機臺內以預設之程式賠付押倍數不等分數，若未押中則
    分數由機臺內扣除，螢幕亦會同步顯示所積存之分數，賭客
    若結束打玩，可依機臺螢幕顯示之分數，以1 比1 比例向店
    方洗分兌換現金，若分數為0 ，表示賭客賭資全歸由店方贏
    得。如客人選擇打玩同表編號7 之柏青哥（小鋼珠）機臺，
    則以200 元向戊○○換取8 公斤小鋼珠後投入機臺，結束打
    玩後每8 公斤小鋼珠，由戊○○兌換七星牌香菸1 包。嗣有
    賭客丁○○於96年3 月1 日晚間9 時27分許，基於賭博之意
    思，在上開公眾得出入之電子遊戲場內把玩「金蘋果樂園」
    電子遊戲賭博機臺，結束後獲得700 分，向甲○○洗分時，
    甲○○即指示與其同有違反電子遊戲場業管理條例及賭博犯
    意聯絡，當時負責在遊藝場櫃臺看顧及兌換硬幣、現金之丙○○，由丙○○自櫃臺處兌換現金700 元當場交予丁○○時
    ，為警當場查獲，並扣得前開丁○○兌換所得現金700 元及
    甲○○所有經營遊藝場所用之代幣1,550 枚、小鋼珠105 公
    斤、數幣機1 臺、櫃臺抽屜內供客人兌換之硬幣共14,200
    元及如附表一所示之電子遊戲機臺共52臺（均含IC板），始
    悉上情。
二、案經高雄縣政府警察局仁武分局報告臺灣高雄地方法院檢察
    署檢察官偵查起訴。
    理  由
一、本件被告甲○○、戊○○、丙○○、劉武雄等人對於其他共
    同被告於警訊陳述及警卷所附臨檢紀錄表、現場照片，當事
    人於本院準備程序均明示同意作為證據，本院審酌上開筆錄
    作成時，並無不當取供之情形，其他報告之作成亦係各該警
    員執行職務之詳實紀錄，與上揭證述亦無不合，認為以之作
    為本案之證據亦屬適當，是渠等於警詢及偵查筆錄之證言暨
    職務報告，依刑事訴訟法第159 條之5 第1 項規定，自具有
    證據能力。另被告戊○○、丁○○於偵查中依法具結，向檢
    察官證述之詞，就其他共同被告部分，並無顯不可信情形，
    依同法第159 條之1 第2 項規定，同有證據能力。
二、訊據被告甲○○、戊○○、劉武雄於本院審理中對上揭事實
    坦認不諱。另被告丙○○固坦承於警查獲前，有在遊藝場櫃
    臺交付現金700 元予賭客丁○○之事實，惟否認與被告甲○○共同經營電子遊戲場業及賭博之犯行，辯稱：伊當日是因
    到遊藝場接小孩，待在遊藝場內替先生甲○○看顧櫃臺，並
    依甲○○指示交付金錢予丁○○，伊不知所交付金錢之用意
    等語。又辯護意旨另以：縱認被告丙○○成立上開罪名，亦
    僅成立幫助犯等語。經查：
（一）被告甲○○、戊○○自96年1 月3 日起，未經主管機關准
      許發給電子遊戲場業營利事業登記證，即在公眾得出入之
      仁武夜市攤位上擺設如附表所示之電子遊戲機臺，插電經
      營，並有與不特定客人對賭現金、香菸等財物之行為。嗣
      丁○○於96年3 月1 日晚間至該攤位把玩「金蘋果樂園」
      機臺，由甲○○洗分後，以所餘積分兌換現金700 元，而
      為警當場查獲之事實，為被告甲○○、戊○○及賭客丁○○坦認不諱，核與證人即查緝員警鍾聰榮於本院審理中到
      庭結稱：當日扣案機臺都有插電正常營業，有拍攝到劉武
      雄要求甲○○洗分並至櫃臺換取現金之經過畫面等節相符
      ，並有扣案如附表所示之電子遊戲機臺、代幣1,150 枚、
      櫃臺硬幣共14,200元、丁○○賭博所得現金700 元可證，
      另有臨檢紀錄表、查獲現場相片及搜證影帶翻拍照片在卷
      可稽，均堪認與被告甲○○、戊○○及丁○○自白與事實
      相符，渠自白堪以採信，是以，被告甲○○、戊○○共同
      違反電子遊戲場業管理條例、賭博及被告丁○○公然賭博
      犯行，事證明確，均堪以認定，應依法論科。又如附表一
      編號8 以下機臺並非賭博性機臺，係因違反電子遊戲場業
      管理條例經員警予以扣案，業據證人鍾聰榮於本院審理時
      結稱在卷，公訴意旨認同係供賭博之器具，容有誤會，應
      予更正。
（二）被告丙○○雖矢口否認有共同參與經營電子遊戲場業、賭
      博犯行，辯稱：伊不知交付現金予丁○○之用意云云。惟
      按以自己共同犯罪之意思，參與實施犯罪構成要件以外之
      行為，或以自己共同犯之意思，事先同謀，而由其中一部
      分人實施犯罪之行為者，均為共同正犯（司法院大法官會
      議解釋釋字第109 號解釋文參照），即行為人以自己犯罪
      意思而參與犯罪，無論其所參與者是否係犯罪構成要件之
      行為，皆為正犯，其以幫助他人犯罪之意思而參與犯罪，
      其所參與者，苟係犯罪構成要件之行為，亦為正犯，必以
      幫助他人犯罪之意思而參與犯罪，其所參與者又為犯罪構
      成要件以外之行為，始為從犯。故共同實施犯罪行為之人
      ，在合同意思範圍以內，各自分擔犯罪行為之一部，相互
      利用他人之行為，以達其犯罪之目的者，即應對於全部所
      發生之結果，共同負責（最高法院92年台上字第5407號判
      決意旨參照），又按意思之聯絡並不限於事前有所謀議，
      即僅於行為當時有共同犯意之聯絡者，亦屬之，且其表示
      之方法，亦不以明示通謀為必要，即相互間有默示之合致
      ，亦無不可（最高法院73年台上字第2364號判例參照）。
      而電子遊戲場業之經營，非僅「單純擺設」電子遊戲機具
      為已足，舉凡所擺設電子遊戲機具現場之管理及供顧客兌
      換代幣把玩等亦應屬經營行為之內。查被告丙○○並不否
      認，當日有在遊戲場櫃臺看顧許久，並於遭警查獲前，有
      交付現金予客人丁○○之行為。證人即查獲員警於本院審
      理中亦結稱：「當晚經在店外埋伏約半小時以上，陸續都
      有人進出，丙○○站在櫃台很久時間，也有客人在把玩前
      向她兌換硬幣，甲○○則是在店內走來走去」等語，而證
      人丁○○於警詢、偵查中亦供述：「我先向店員喊洗分，
      接著甲○○走到我把玩機臺處，按機臺上方按鈕，使分數
      歸零，接著我走向櫃臺處，丙○○即拿兌換現金700 元給
      我」等語，則證人丁○○於洗分前，已有呼喊洗分的聲音
      ，則被告自能知悉所交付700 元現金，是客人把玩洗分後
      兌換分數之對價，此情核與被告丙○○於警詢中亦自承：
      「洗分1 分兌換現金1 元，我不知道劉武雄玩多少錢，只
      知道他洗700 分，兌換700 元」等語相契合，自難認其對
      交付丁○○現金用意諉稱不知。佐以被告丙○○之夫甲○○係上開遊藝場之實際負責人，經營該業時間逾數週，而
      被告丙○○於案發當日留待遊藝場內亦達數小時，現場擺
      設機臺多達50餘臺，均插電經營，豈會不知其夫甲○○未
      領有證照而經營電子遊戲場業，其明知此情，仍於當日參
      與看顧櫃臺、兌換硬幣或代幣、洗分兌換現金等違反電子
      遊戲場業管理條、賭博構成要件行為，自屬正犯行為之實
      施，且與甲○○間縱無明示通謀，於行為中亦相互有默示
      之犯意聯絡，揆諸上揭意，被告丙○○自為上開2 罪之共
      同正犯。是以，被告丙○○與甲○○共同違反電子遊戲場
      、公然賭博之犯行，亦堪認定，應依法論科。
（三）縱被告丙○○另辯以其平日任職於建準電機工業股份有限
      公司，當日只是到場帶小孩等語，並提出公司請假明細表
      為佐，惟被告丙○○參與上開犯行時間，係於其下班時間
      後晚間9 時許，與其白日正常工作時間不相扞格，又其縱
      目的在前往照料孩子，惟到場後並未即刻攜子返家，反而
      留待現場擔任櫃臺工作，自無解其犯行認定，而不足反證
      其無參與違規經營電子遊戲場業及賭博之事實，附此敘明
      。
三、核被告甲○○、戊○○、丙○○所為，均係違反電子遊戲場
    業管理條例第15條之規定，應依同條例第22條之規定論處及
    犯刑法第266 條第1 項前段之公然賭博罪。被告丁○○則係
    犯刑法同條項之公然賭博罪。被告甲○○分別與戊○○、丙○○間就上開犯行，有犯意聯絡及行為分擔，均為共同正犯
    。按刑事法若干犯罪行為態樣，本質上原具有反覆、延續實
    行之特徵，立法時既予特別歸類，定為犯罪構成要件之行為
    要素，則行為人基於概括之犯意，在密切接近之一定時地持
    續實行之複次行為，倘依社會通念，於客觀上認為符合一個
    反覆、延續性之行為觀念者，於刑法評價上，即應僅成立一
    罪。學理上所稱「集合犯」職業性、營業性或收集性等具有
    重複特質之犯罪均屬之，例如經營、從事業務、收集、販賣
    、製造、散布等行為概念者皆是。是被告甲○○與受僱店員
    戊○○，在前址電子遊戲場之場所內，擺設如附表所示50餘
    臺機具，共同提供場所經營電子遊戲場業，無非執行業務所
    當然，並因此與不特定雇客對賭現金、香菸等財物，復罪名
    相同，數行為於密切接近之時地實施，侵害同一社會法益，
    各行為之獨立性極為薄弱，依一般社會健全觀念，在時間差
    距上，難以強行分開，在刑法評價上，合為包括之一行為予
    以評價，較為合理。被告甲○○、戊○○、丙○○係以一行
    為，觸犯上開2 罪名，均為想像競合犯，應從一重之違反電
    子遊戲場業管理條例罪名處斷。
四、被告戊○○前因偽造文書案件，經臺灣高雄地方法院判處有
    期徒刑3 月確定，於92年11月21日易科罰金執畢，此有臺灣
    高等法院被告前案紀錄表乙份在卷可憑，其受有期徒刑執行
    完畢後，5 年內故意再犯本件最重本刑為有期徒刑以上之罪
    ，為累犯，應依刑法第47條第1 項規定，加重其刑。爰審酌
    被告甲○○甫於95年間同因提供賭博場所案件，經公訴人以
    95年度偵字第10519 號為緩起訴處分，短期間內再度無照負
    責經營電子遊戲場業，且經營時間月餘，擺設機臺多達50
    餘臺，又在公開場合與客人對賭財物，顯然未知警惕，未見
    幡然悔悟之意；又被告丙○○始終矢口否認參與本件犯行，
    態度非佳；被告戊○○與甲○○長期共同經營遊戲場業及賭
    博香菸財物，又於偵、審中一度否認部分犯行，於言詞辯論
    終結前坦認犯行之態度，另符合累犯加其刑要件；被告丁○○在公眾得見聞場所賭博財物，均應予相當非難，惟念被告
    甲○○、丁○○犯後坦認犯行，態度尚佳，另被告丙○○、
    丁○○並無前科，有臺灣高等法院被告前案紀錄表可佐，素
    行尚佳，另斟酌被告戊○○受僱地位及分工情節，被告丙○○參與犯行時間、程度非深，被告丁○○為賭客身分等一切
    情狀，分別量處如主文所示之刑，並就被告甲○○、丙○○
    、戊○○部分諭知易科罰金之折算標準，被告丁○○部分則
    諭知易服勞役之折算標準。
五、扣案如附表一編號1 至7 所示「金蘋果樂園」等遊戲機臺及
    如附表二所示代幣、小鋼珠，為本件賭博當場所用之器具，
    另遊藝場櫃臺處抽屜內置放硬幣共計14,200元，為兌換籌碼
    處之財物，均依刑法第266 條第2 項之規定，不問屬於犯人
    與否，宣告沒收。其餘同表所示電子遊戲機臺及如附表二所
    示之數幣機，均為被告甲○○所有，供違法經營電子遊戲場
    業或賭博犯罪所用之物，另自被告丁○○所扣現金700 元，
    則係其把玩賭博電子遊戲機台因犯罪所得之財物，爰依刑法
    第38條第1 項第2 款、第3 款規定及共犯共同負責原則，予
    以宣告沒收。
六、公訴意旨另以：被告丙○○另與其夫甲○○、店員戊○○共
    同基於違反電子遊戲場業管理條例、賭博犯意聯絡，自96年
    1 月起至96年3 月1 日查獲日之前，共同擺設如附表所示電
    子遊機臺52台插電營業，並在前開公眾得出入之場內，以上
    開機臺提供予不特定之客人對賭後兌換現金或香菸，因認被
    告丙○○此部分犯行，亦違反電子遊戲場業管理條例及賭博
    罪嫌等語。惟查，被告丙○○矢口否認於上開時間有共同經
    營遊戲場之事實，證人甲○○於審理中結稱：「遊藝場店內
    只有我與戊○○負責，丙○○平日在建準電機上班，只有在
    小孩星期四沒有補習當晚，會到遊藝場內接小孩，或一起吃
    晚餐，之後就帶小孩回去。查獲當日因旁邊有攤位撤機台，
    風沙很大，我在旁打掃，才請太太看店」等語，證人戊○○
    於審判中亦證稱：「遊藝場平日只有甲○○與我看店，丙○○有時過來帶小孩，帶小孩回去就走人，有時在那吃飯，並
    有待到收攤才回去的情形，也不會幫忙小鋼珠」等語，均證
    述被告丙○○在96年3 月1 日查獲前，未有參與經營遊戲場
    業或與客人對賭兌換財物之行為，另員警亦僅查獲該日被告
    丙○○兌換現金情節，此外，公訴人亦未舉出任何積極事證
    ，足以證明被告丙○○於該段時間與被告甲○○、戊○○有
    何共同犯罪之事實，應認此部分犯嫌不能證明，惟公訴意認
    此部分與前開論罪科刑部分有實質一罪關係，爰不另為無罪
    之諭知。
據上論斷，應依刑事訴訟法第284 條之1 第1 項、第299 條第1
項前段，電子遊戲場業管理條例第22條，刑法第11條前段、第28
條、第266 條第1 項前段、第2 項、第55條、第47條第1 項、第
41 條 第1 項前段、第42條第3 項前段，刑法施行法第1 之1 條
，判決如主文。
本案經檢察官乙○○到庭執行職務。
中　　華　　民　　國　　96　　年　　6 　　月　　 1　　日
                  刑事第十四庭  法　官  林瑋桓
以上正本證明與原本無異。
如不服本判決，應於判決送達後10日內，向本院提出上訴狀。
中　　華　　民　　國　　96　　年　　6 　　月　　 1　　日
                                書記官  李柏親
附錄本判決論罪之法條：
電子遊戲場業管理條例第15條
未依本條例規定辦理營利事業登記者，不得經營電子遊戲場業。
電子遊戲場業管理條例第22條
違反第15條規定者，處行為人1 年以下有期徒刑、拘役或科或併
科新台幣50萬元以上250 萬元以下罰金。
中華民國刑法第266條：
在公共場所或公眾得出入之場所賭博財物者，處1 千元以下罰金
。但以供人暫時娛樂之物為賭者，不在此限。
當場賭博之器具與在賭檯或兌換籌碼處之財物，不問屬於犯人與
否，沒收之。
附表一
┌──┬──────────┬──────────┐
│編號│   電子遊戲機具     │數量 （含IC板1塊）  │
├──┼──────────┼──────────┤
│ 1  │金蘋果樂園          │        5台         │
├──┼──────────┼──────────┤
│ 2  │賽馬                │        1台         │
├──┼──────────┼──────────┤
│ 3  │十三張（羅宋）      │        1台         │
├──┼──────────┼──────────┤
│ 4  │超悟空（拉BAR ）    │        5台         │
├──┼──────────┼──────────┤
│ 5  │北斗神拳（拉BAR）   │        2台         │
├──┼──────────┼──────────┤
│ 6  │BIG CHANCE（拉BAR） │        2台         │
├──┼──────────┼──────────┤
│ 7  │柏青哥（小鋼珠）    │        20台        │
├──┼──────────┼──────────┤
│ 8  │快打旋風            │        7台         │
├──┼──────────┼──────────┤
│ 9  │麻將連線（四川麻將）│        2台         │
├──┼──────────┼──────────┤
│ 10 │魔術方塊            │        1台         │
├──┼──────────┼──────────┤
│11  │SUPER               │        1台         │
├──┼──────────┼──────────┤
│12  │雷電                │        1台         │
├──┼──────────┼──────────┤
│13  │恐龍                │        1台         │
├──┼──────────┼──────────┤
│14  │三國誌              │        1台         │
├──┼──────────┼──────────┤
│15  │雪人兄弟            │        1台         │
├──┼──────────┼──────────┤
│16  │1943（起訴書漏載）  │        1台         │
├──┼──────────┴──────────┤
│總計│機台52台，IC板共52塊                      │
└──┴─────────────────────┘
附表二
┌──┬───────┬───────┬──────────┐
│編號│名稱          │數量          │性質/沒收依據       │
├──┼───────┼───────┼──────────┤
│ 1  │代幣          │1,550枚       │供賭博器具          │
│    │              │              │刑法第266條第2項    │
├──┼───────┼───────┼──────────┤
│ 2  │小鋼珠        │105公斤       │同上                │
├──┼───────┼───────┼──────────┤
│ 3  │數幣機        │1臺           │供賭博犯罪所用之物  │
│    │              │              │刑法第38條第1項第2款│
├──┼───────┼───────┼──────────┤
│ 4  │10元硬幣（遊戲│1,420 枚，共計│兌換籌碼處之財物    │
│    │場櫃臺處查扣）│142,00元      │刑法第266條第2項    │
└──┴───────┴───────┴──────────┘
附表三
┌──┬───────┬────────┬──────────┐
│編號│      名稱    │     數量       │性質/沒收依據       │
├──┼───────┼────────┼──────────┤
│ 5  │現金700 元（自│700 元（4 張百元│賭博犯罪所得之物    │
│    │丁○○處查扣）│紙鈔，300 元硬幣│刑法第38條第1 項3 款│
│    │              │）              │                    │
└──┴───────┴────────┴──────────┘
